臺灣臺中地方法院交通事件裁定　　　 100年度交聲字第1482號
原處分機關　交通部公路總局臺中區監理所臺中市監理站
異　議　人　蔡世婕
即受處分人
上列異議人即受處分人因違反道路交通管理處罰條例案件，對於
交通部公路總局臺中區監理所臺中市監理站中華民國100 年5 月
11 日 所為之裁決（原處分案號：裁監稽違字第裁61-GF0000000
號違反道路交通管理事件裁決書），聲明異議，本院裁定如下：
    主  文
異議駁回。
    理  由
一、原處分機關即交通部公路總局臺中區監理所臺中市監理站略
    以：異議人即受處分人（下稱受處分人）蔡世婕於民國100
    年4 月7 日晚間7 時20分許，駕駛車牌號碼G6F-921 號重型
    機車，行經臺中市○○路與福仁街口處，因「紅燈右轉（由
    福仁街右轉雙十往精武）」之違規，為臺中市政府警察局第
    三分局合作派出所員警以中市警交字第GF0000000 號舉發違
    反道路交通管理事件通知單掣單舉發。受處分人不服，提出
    申訴，經原處分機關查復後，於100 年5 月11日開立裁監稽
    違字第裁61-GF0000000號裁決書，依道路交通管理處罰條例
    第53條第2 項規定，裁處受處分人罰鍰新台幣（下同）600
    元，並記違規點數3 點等語。
二、受處分人聲明異議意旨略以：伊當天在雙十路與福仁街口處
    用完餐，離開時將機車牽出，牽至機車方向和位置與雙十路
    平行才騎乘，伊於遭員警攔停時，有向警員說明上情，仍不
    為警員理會，認伊有紅燈右轉而堅持開立本件罰單。但實不
    能因警員稱親眼目睹即開罰，要有實際的證明，且當時那麼
    多車輛，既沒有拍照或攝影等就要開罰，理由僅以員警目睹
    實在太牽強云云。
三、按汽車（包括機器腳踏車）駕駛人行經有燈光號誌管制之交
    岔路口闖紅燈者，處1,800 元以上5,400 元以下罰鍰；前項
    紅燈右轉行為者，處600 元以上1,800 元以下罰鍰；汽車駕
    駛人有下列各款所列條款之一者，除依原條款處罰鍰外，並
    予記點：…三、有第43條、第53條或第54條情形之一者，各
    記違規點數3 點，道路交通管理處罰條例第53條第1 項、第
    2 項、第3 條第8 款及第63條第1 項第1 款分別定有明文。
四、經查：
  (一)本件受處分人蔡世婕於100 年4 月7 日晚間7 時20分許，駕
    駛前揭重型機車，行駛於福仁街上，行經有燈光號誌管制之
    雙十路與福仁街交岔路口時，闖越紅燈右轉行駛，為臺中市
    政府警察局第三分局合作派出所警員賴彥余以受處分人有道
    路交通管理處罰條例第53條第2 項規定之行為，掣發舉發並
    當場交付受處分人簽收等情，業經證人即本件舉發員警賴彥
    余於100 年6 月7 日本院調查時結證稱：伊當時係執行盤檢
    職務，站在臺中市○○路與福仁街口，要取締由福仁街紅燈
    右轉或是雙十路直行闖越紅燈的車輛。而雙十路與福仁街係
    T 字路口，伊站在雙十路邊，離福仁街大概20公尺左右，親
    眼目睹受處分人騎乘車牌號碼G6F-921 號這輛機車由福仁街
    紅燈右轉雙十路，才以指揮棒攔停受處分人，伊舉發本件違
    規當時，時間係晚間7 時20分，當時受處分人稱其係在雙十
    路與福仁街轉角處吃東西，伊有問受處分人吃什麼東西，受
    處分人支支吾吾講不出來，伊仍依規定舉發，並於返所後調
    監自由二街與福仁街口之視視錄影畫面，以釐清受處分人有
    無在那個時間點由福仁街往雙十路方向，而由伊所調閱之監
    視錄影器畫面可知，該監視錄影地點離雙十路與福仁街口的
    距離差不多在100 多公尺左右，雖監視畫面所示時間（晚間
    7 時19分58秒）與伊舉發之時間與監視器畫面有所誤差，但
    其間誤差不會超過5 分鐘，以此時間來判斷，受處分人當時
    不可能在雙十路與福仁街口吃東西，且伊看得很清楚，當時
    受處分人確從福仁街紅燈右轉雙十路等語綦詳（見本院卷第
    18 頁 反面、第19頁），並有本件舉發違規通知單影本及證
    人庭呈監視器翻拍照片各1 份在卷可稽。而查本件卷內並無
    任何證據證明舉發警員前開證言顯係虛偽，亦無足以令人懷
    疑證人賴彥余誠信之品行證據或前科證據存在，本院自不能
    僅因其為開單舉發受處分人之員警，即全盤否定其在訴訟上
    所具有之證人資格及證言之證明力。且衡諸證人賴彥余與受
    處分人素不相識，遑論有何怨隙糾紛，且身為第一線執法人
    員，深知具結後如為虛偽證述將受刑事訴追、處罰，甚至可
    能影響公務員職位，其應不至於故意捏造事實誣陷受處分人
    ；況證人賴彥余主動調閱路口監視器畫面，並提出前開監視
    錄影器翻拍畫面以為佐證，已如前述，亦可見其自始即無隱
    瞞、扭曲事實真相之意圖，否則何須設法留存客觀證據供人
    檢驗？是證人賴彥余上開證述目擊違規情形，顯有相當之可
    信性，足堪作為本件認定交通違規事實之依據。從而，受處
    分人確有於前揭時、地，行經有燈光號誌管制之交岔路口紅
    燈右轉之違規行為，堪以認定。
  (二)至受處分人辯稱既沒有拍照或攝影等就要開罰，理由僅以員
    警目睹實在太牽強云云。惟交通違規常係一瞬間突發之行為
    ，此為眾所周知之事，如謂一切交通違規行為，員警均需拍
    照或錄影佐證，始得舉發，則國家維持交通秩序之目的顯無
    法達成。況於未裝設自動感應攝影器材路段，就闖紅燈、闖
    紅燈右轉等一瞬間突發之交通違規行為，往往無法期待員警
    於發現後能及時攝影取證，而僅能仰賴舉發員警目視為之，
    如無其他證據顯示舉發員警有誤認或故意構陷之情事時，尚
    難以舉發員警無法提出其他證據佐證，即認其所述不可採信
    ，否則未裝設自動感應攝影儀器之路段，即陷入駕駛人得任
    意闖紅燈違規之狀態，自非妥適。查本件受處分人違規闖越
    紅燈右轉，實屬動態行為，事出突然，苛求舉發員警須拍照
    存證，為不可能之事，且該等違規事實由人之感官即可充分
    判定，非必以科學儀器始能偵測得知，是本件雖無違規當時
    之採證照片或監控錄影影像等直接證據，然既經舉發員警到
    庭具結作證，復為其提出違規當日受處分人行經路線之監視
    器翻拍畫面為佐，而可推知受處分人前開所辯顯非可採。本
    院自得以證人賴彥余可信之證詞據為認定違規事實之依據，
    受處分人上開所辯，尚不足卸免其責。
五、綜上所述，本件受處分人在前開時、地，行經有燈光號誌管
    制之交岔路口闖紅燈右轉之違規事實，既屬明確，原處分機
    關依道路交通管理處罰條例第53條第2 項、第63條第1 項第
    3 款之規定，裁處受處分人罰鍰600 元，並記違規點數3 點
    ，核無違誤，本件受處分人之異議為無理由，自應將其異議
    駁回。
六、據上論斷，應依道路交通管理處罰條例第87條第2 項，交通
    案件處理辦法第20條，裁定如主文。
中    華    民    國    100    年    6    月    10    日
                  交通法庭    法  官  劉惠娟
以上正本證明與原本無異。
如不服本裁定，應於收受送達後5 日內向本院提出抗告狀。
                              書記官  林世佳
中    華    民    國    100    年    6    月    10    日